【裁判字號】    98,上訴,2552
【裁判日期】    981221
【裁判案由】    毒品危害防制條例
【裁判全文】
臺灣高等法院臺中分院刑事判決        98年度上訴字第2552號
上  訴  人
即  被  告  甲○○
選任辯護人  楊振芳律師
上列上訴人因違反毒品危害防制條例案件，不服臺灣彰化地方法
院98年度訴字第1428號中華民國98年10月28日第一審判決（起訴
案號：臺灣彰化地方法院檢察署98年度偵字第6138、6154號），
提起上訴，本院判決如下：
    主  文
上訴駁回。
    理  由
一、按依刑事訴訟法第三百五十條、第三百六十一條、第三百六
    十二條、第三百六十七條規定，不服地方法院之第一審判決
    而上訴者，須提出上訴書狀，並應敘述具體理由，為上訴必
    備之程式；其所提出之書狀未敘述上訴理由，或僅曾以言詞
    陳述上訴理由者，均應於上訴期間屆滿後二十日內補提理由
    書於第一審法院。第一審法院經形式審查，認逾期未補提上
    訴理由者，應定期間先命補正；逾期未補正者，為上訴不合
    法律上之程式，應以裁定駁回。倘已提出上訴理由，但所提
    非屬具體理由者，則由第二審法院以上訴不合法律上之程式
    ，判決駁回。而所謂具體理由，必係依據卷內既有訴訟資料
    或提出新事證，指摘或表明第一審判決有何採證認事、用法
    或量刑等足以影響判決本旨之不當或違法，而構成應予撤銷
    之具體事由，始克當之（例如：依憑證據法則具體指出所採
    證據何以不具證據能力，或依憑卷證資料，明確指出所為證
    據證明力之判斷如何違背經驗、論理法則）；倘僅泛言原判
    決認定事實錯誤、違背法令、量刑失之過重或輕縱，而未依
    上揭意旨指出具體事由，或形式上雖已指出具體事由，然該
    事由縱使屬實，亦不足以認為原判決有何不當或違法者（例
    如：對不具有調查必要性之證據，法院未依聲請調查亦未說
    明理由，或援用證據不當，但除去該證據仍應為同一事實之
    認定），皆難謂係具體理由，俾與第二審上訴制度旨在請求
    第二審法院撤銷、變更第一審不當或違法之判決，以實現個
    案救濟之立法目的相契合，並節制濫行上訴（最高法院九十
    七年度台上字第八九二號刑事判決意旨參照）。又第三百六
    十七條之判決及對於原審諭知管轄錯誤、免訴或不受理之判
    決上訴時，第二審法院認其為無理由而駁回上訴，或認為有
    理由而發回該案件之判決，得不經言詞辯論為之，同法第三
    百七十二條定有明文。
二、上訴意旨略以：依卷內資料，上訴人即被告甲○○（下稱被
    告）僅與「阿峰」、「彩雲」之友人共同販賣海洛因新台幣
    （下同）三千元一次予林佩芬，共同販賣安非他命二次分別
    為五百元、一千元予張家洋，共同販賣所得總計四千五百元
    ，且被告未獲取金錢之實質利益，僅無償取得安非他命供己
    施用，請鈞院考量被告犯罪之動機、目的、手段、犯後態度
    坦承不諱，顯有悔意，且又供出共犯，只是尚未查獲，依刑
    法第五十七條之規定，減輕其刑，並裁量被告僅單純販賣毒
    品，並無施用脅迫之不法手段，更無向購買毒品之人積極催
    討交易款項，被告僅因一時貪念致罹重典，尚未造成無可彌
    補之鉅大危害，以其情節而論，其惡性與坊間毒販為牟暴利
    ，購置販賣大量毒品，殘害眾生者，尚有區別，而法律科處
    此類犯罪所設之法定本刑卻相同，不可謂不重。依此情形，
    自非不可依客觀之犯行與主觀之惡性，考量其情狀是否有可
    憫恕之處，適用刑法第五十九條之規定，酌量減輕其刑，期
    使個案裁判之量刑符合比例原則。為此，請鈞院鑒核，賜准
    撤銷原判決，更為合理之判決，以維法治，而保權益，實感
    德便云云。
三、經查：
  (一)本件被告因不服地方法院之第一審判決，於民國（下同）九
    十八年十一月六日提出之上訴理由狀，依刑事訴訟法第三百
    六十一條第二項條文、立法修正理由及上開最高法院判決意
    旨，倘已提出上訴理由，但所提非屬具體理由者，由第二審
    法院以上訴不合法律上之程式，以判決駁回之。至於上訴理
    由是否具體，係屬第二審法院審查範圍，不在命補正之列（
    參見法院辦理刑事訴訟案件應行注意事項第一六二點），合
    先敘明。
  (二)原審判決認定被告有原判決事實欄所載之犯行，係依憑被告
    於偵查中、原審法院準備程序及審理時之自白，並經證人林
    佩芬於警、偵訊中及原審法院審理時、證人張家洋於警、偵
    訊時證述明確，且有扣案之被告所有、供其聯繫販賣第一、
    二級毒品所用之ＮＯＫＩＡ廠牌行動電話一支、原審法院九
    十八年聲監字第二六三號通訊監察書及電話附表暨通訊監察
    譯文、臺灣臺中地方法院九十八年聲監字第三四七號通訊監
    察書及電話附表暨通訊監察光碟、通訊監察譯文、0000
    000000號行動電話申設人資料（申設人為被告之母李
    悅治）等可資佐證。從而論處被告共同販賣第一級毒品，累
    犯，處有期徒刑十一年，扣案之ＮＯＫＩＡ廠牌行動電話一
    支（不含ＳＩＭ卡）沒收，未扣案因販賣第一級毒品所得三
    千元連帶沒收，如全部或一部不能沒收時，以其財產抵償之
    ；又共同販賣第二級毒品，累犯，處有期徒刑四年，扣案之
    ＮＯＫＩＡ廠牌行動電話一支（不含ＳＩＭ卡）沒收，未扣
    案因販賣第二級毒品所得五百元連帶沒收，如全部或一部不
    能沒收時，以其財產抵償之；又共同販賣第二級毒品，累犯
    ，處有期徒刑四年，扣案之ＮＯＫＩＡ廠牌行動電話一支（
    不含ＳＩＭ卡）沒收，未扣案因販賣第二級毒品所得一千元
    連帶沒收，如全部或一部不能沒收時，以其財產抵償之。主
    刑部分，應執行有期徒刑十四年六月，已詳細敘述其所憑之
    證據及其認定之理由；就量刑方面，亦已審酌被告所為，分
    別係犯毒品危害防制條例第四條第一項之販賣第一級毒品罪
    及同條第二項之販賣第二級毒品罪。又：(1)現行刑法關於正
    犯、從犯之區別，係以其主觀之犯意及客觀之犯行為標準，
    凡以自己犯罪之意思而參與犯罪，無論其所參與者是否係犯
    罪構成要件之行為，皆為正犯，其以幫助他人犯罪之意思而
    參與犯罪，其所參與者，苟係犯罪構成要件之行為，亦為正
    犯，必以幫助他人犯罪之意思而參與犯罪，其所參與者又為
    犯罪構成要件以外之行為，始為從犯。故共同實施犯罪行為
    之人，在合同意思範圍以內，各自分擔犯罪行為之一部，相
    互利用他人之行為，以達其犯罪之目的者，即應對於全部所
    發生之結果，共同負責（最高法院九十二年度臺上字第五四
    ０七號判決意旨參照）。而刑法上所謂販賣行為，係指以營
    利為目的，有償轉讓，將商品購入或賣出，有一於此，犯罪
    即為完成，故交付商品與收取價金，均屬販賣犯罪之構成要
    件行為，縱以幫助他人營利犯罪之意思，而有參與交付買賣
    標的物、收取貨款之販賣要件行為，自應論以共同正犯而非
    從犯（最高法院八十四年臺上字第五六四七號裁判意旨參照
    ）。本件被告雖稱其為獲取免費之毒品施用，乃幫助綽號「
    阿峰」或「彩雲」者交付毒品與購毒者，然被告既有交付毒
    品之行為，且有向購毒者收取買賣價金之事實，依前揭說明
    ，被告所為應屬販賣第一、二級毒品之共同正犯，而非幫助
    犯。公訴人認被告關於事實欄所示販賣海洛因予林佩芬部分
    ，係幫助綽號「阿峰」之男子販賣第一級毒品，為刑法第三
    十條第一項之幫助犯，尚有未洽，然正犯與幫助犯，犯罪之
    態樣雖有不同，唯其基本事實均相同，不生變更起訴法條之
    問題，附帶說明之。被告與綽號「阿峰」之成年男子間，就
    販賣第一級毒品海洛因之犯行，與綽號「彩雲」之成年女子
    間，就販賣第二級毒品甲基安非他命之犯行，分別具有犯意
    聯絡及行為分擔，均為共同正犯。被告因販賣第一、二級毒
    品而持有該級毒品，其持有之低度行為，應為販賣之高度行
    為所吸收，不另論罪。被告所犯一次販賣第一級毒品罪及二
    次販賣第二級毒品罪，均係犯意各別、行為互殊，應予分論
    併罰。(2)被告前因施用第二級毒品案件，經原審法院以九十
    六年度斗簡字第六０五號判決判處有期徒刑三月確定；再因
    施用第二級毒品案件，經原審法院以九十七（原判決誤載為
    『九十六』）年度員簡字第一一０號判決判處有期徒刑五月
    確定；嗣二案經定應執行刑為有期徒刑七月，入監執行後，
    於九十七年十月三十日縮短刑期執行完畢，有臺灣彰化地方
    法院檢察署刑案資料查註紀錄表及臺灣高等法院被告前案紀
    錄表各一份在卷可參，其於受有期徒刑執行完畢後，五年以
    內故意再犯本件有期徒刑以上之各罪，均為累犯，除法定本
    刑為死刑、無期徒刑部分，依法不得加重外，其餘部分，均
    應依刑法第四十七條第一項規定，各加重其刑。又被告所為
    共同販賣第一級毒品之犯行，次數僅為一次，交易金額亦僅
    有一千元，被告未因此獲有鉅額利潤，其惡性與犯罪情節較
    諸大量走私進口或長期販賣毒品之毒販顯有重大差異，對社
    會治安及國民健康之危害較輕，原審法院衡諸上情，認其所
    為販賣第一級毒品之犯行部分，犯罪情狀尚非無可憫恕，縱
    量處法定最低度刑無期徒刑，仍有情輕法重之嫌，爰依刑法
    第五十九條規定，酌減其刑，並與前開加重其刑部分，依刑
    法第七十一條第一項規定，先加後減。(3)被告於偵查中就其
    交付第一級毒品海洛因予證人林佩芬及交付第二級毒品甲基
    安非他命予證人張家洋，並收受價款等有關販賣之犯罪構成
    要件事實均已坦承（分見九十八年度偵字第六一三八號卷第
    二十四及六十一頁），雖其於偵查中不承認其為共同正犯，
    僅係幫助犯云云，然所謂自白，僅需自動供述不利於己之犯
    罪事實即可，被告縱對其應負正犯或從犯責任有所爭執，亦
    不影響上開於偵查中自白之效果。又被告嗣於原審法院審理
    中亦自白犯罪，是被告所犯上開各罪，均應依毒品危害防制
    條例第十七條第二項，遞減輕其刑。又被告雖曾供出毒品來
    源，指認綽號「阿峰」之男子，本名為蘇子峰，綽號「彩雲
    」之女子，本名為曹彩雲，然事後檢警並未因而查獲綽號「
    阿峰」及「彩雲」者，此經原審法院調閱上開二人之臺灣高
    等法院前案紀錄表查明無誤，是被告當無毒品危害防制條例
    第十七條第一項之適用，附此敘明。爰審酌被告本身有施用
    毒品之惡習，明知毒品不僅殘害施用者自身健康，且因施用
    毒品耗費甚鉅，施用者常為購買毒品鋌而走險，嚴重敗壞社
    會治安，竟為謀取個人私利而共同販賣毒品，危害社會甚鉅
    ，另考量被告犯罪之手段、販賣毒品之期間、次數、數量、
    金額，犯罪動機係為無償取得毒品施用，未獲取金錢之實質
    利益，及其之素行、生活狀況、智識程度，暨犯罪後坦承犯
    行，顯有悔意等一切情狀，分別量處如原判決主文所示之刑
    ，並定其應執行之刑。至檢察官認被告應依刑法第九十條第
    一項規定，於刑之執行前令入勞動場所強制工作云云，惟依
    全案卷證，被告雖有施用毒品之惡習，然此究難遽認被告當
    然即有犯罪之習慣，且刑法保安處分之規定，係針對受處分
    人將來之危險性所為之處置，以達教化、治療之目的，為刑
    罰之補充制度，而本件被告經原審法院定應執行有期徒刑十
    四年六月，刑期非短，足可達教化之目的，是檢察官聲請對
    被告宣告刑前強制工作，原審法院認無此必要，所為論敘，
    俱有卷存證據資料可資復按，從形式上觀察，並無判決違背
    法令之情形存在。
  (三)被告上訴雖執前詞指摘原判決不當，惟其所執理由，並不具
    有調查之必要性，難謂係具體理由，且被告並未提出新事實
    及新證據為具體指摘，其上訴即無憑採。
  (四)原審判決就認定被告犯罪所憑之證據，已經詳細調查審酌，
    經核並無違背證據法則及論理法則。就量刑方面，亦已審酌
    被告之素行、犯罪一切情狀及其犯罪後態度，而量處其刑，
    經核亦屬妥適，並無過重或過輕之情形。被告提起上訴，固
    具備形式上之理由，但並未提出新事證以供調查，亦未依據
    卷內之訴訟資料，指摘原審判決有何足以影響判決本旨之不
    當或違法，而構成應予撤銷之具體事由。被告徒憑己意漫指
    原審判決不當，尚不足以動搖原審判決認定犯罪事實及量刑
    之基礎，難認係具體理由，其上訴顯然違背法律上之程式，
    應予駁回，並不經言詞辯論為之。
四、據上論斷，應依刑事訴訟法第三百六十七條前段、第三百七
    十二條，判決如主文。
中    華    民    國    98    年    12    月    21    日
             刑事第十一庭 審判長法  官  陳  朱  貴
                                法  官  郭  同  奇
                                法  官  許  冰  芬
上列正本證明與原本無異。
如不服本判決應於收受送達後十日內向本院提出上訴書狀，其未
敘述上訴之理由者並得於提起上訴後十日內向本院補提理由書（
均須按他造當事人之人數附繕本）「切勿逕送上級法院」。
                                書記官  蔡  嘉  萍
中    華    民    國    98    年    12    月    21    日


司法院資訊處製作；財團法人民間司法改革基金會備份。
